【裁判字號】    96,易,1140
【裁判日期】    970117
【裁判案由】    傷害
【裁判全文】
臺灣苗栗地方法院刑事判決              96年度易字第1140號
公  訴  人  臺灣苗栗地方法院檢察署檢察官
被      告  丁○○
輔  佐  人
即被告之子  丙○○
上列被告因家庭暴力罪之傷害案件，經檢察官提起公訴（96年度
偵字第4857號），本院判決如下：
    主  文
丁○○傷害人之身體，處拘役參拾日，如易科罰金，以新臺幣壹
仟元折算壹日。
    事  實
一、丁○○與其弟媳乙○○○，具有家庭暴力防治法第3 條第4
    款之家庭成員關係。其等2 人，於民國96年8 月30日上午8
    時10分許，在苗栗縣造橋鄉大西村14鄰大坪85號前，因土地
    問題發生爭吵，丁○○竟基於傷害之犯意，徒手毆打乙○○○左胸，並與之發生拉扯，致乙○○○受有左上胸多處刮傷
    紅腫之傷害。
二、案經乙○○○訴由苗栗縣警察局竹南分局報告臺灣苗栗地方
    法院檢察署檢察官偵查起訴。
    理  由
壹、程序事項：
一、按被告以外之人於偵查中向檢察官所為之陳述，除顯有不
    可信之情況者外，得為證據，刑事訴訟法第159條之1第2項
    定有明文。本件證人即告訴人乙○○○及證人黃銘祥、黃德
    次於檢察官偵查中之供詞，業經具結，有渠等結文3紙在卷
    為憑（見偵卷第38-40頁），且偵查中檢察官向被告以外之
    人所取得之陳述，原則上均能遵守法律規定，不致違法取供
    ，其可信性極高，並無顯有不可信之情況，依上開規定，告
    訴人乙○○○及證人黃銘祥、黃德次於偵訊中之證詞，均得
    為證據。
二、次按刑事訴訟法第159條之5第1項之規定：「被告以外之人
    於審判外之陳述，雖不符前4條之規定，而經當事人於審判
    程序同意作為證據，法院審酌該言詞陳述或書面陳述作成時
    之情況，認為適當者，亦得為證據。」、同條第2項之規定
    ：「當事人、代理人或辯護人於法院調查證據時，知有第
    159 條第1項不得為證據之情形，而未於言詞辯論終結前聲
    明異議者，視為有前項之同意。」，而被告丁○○於本院審
    理時，在言詞辯論終結前，未對告訴人乙○○○及證人李黃
    秋妹、黃德次、蘇進富、李貞雄、黃銘祥及戴菊妹於警詢時
    陳述，及卷附被告診斷證明書、告訴人乙○○○診斷證明書
    各1紙之證據能力表示異議，僅對告訴人乙○○○及證人黃
    德次、黃銘祥證述之證據證明力有意見。經本院審酌告訴人
    乙○○○及證人李黃秋妹、黃德次、蘇進富、李貞雄、黃銘
    祥及戴菊妹於警詢時陳述，及卷附上開診斷證明書之作成情
    況，認無不適當之情形，依上述規定，亦均得為證據。
貳、實體事項：
一、訊之被告丁○○否認有何傷害之犯行，辯稱：「我沒有傷害
    她，我也不知道她為何受傷」、「我當天沒有打人，我是被
    打的，我有受傷，我是被告訴人夫妻抓住，他們的兒子打我
    」等語，並提出答辯狀辯稱：96年8月30日上午8時10分許，
    被告係受告訴人乙○○○、黃德次、黃銘祥等3人共同妨害
    自由及傷害，告訴人乙○○○等3人明知理虧，隔晚委請二
    坪村村長甲○○、造橋鄉鄉民代表陳鳳英交付新台幣（下同
    ）6萬6千元與被告，以和解此事等語。
二、惟查：
  (一)證人即告訴人乙○○○於警詢時指述稱：「（問：妳於何時
    ？何地遭何人毆打？）於96年8月30日8時10分許，在苗栗縣
    造橋鄉大西村14鄰大坪85號自宅前，遭丁○○毆打。」、「
    （問：請詳述妳遭丁○○毆打的經過？）我於96年8 月30日
    7 時50分因我大伯丁○○來找我理論我們家土地與他們家土
    地的糾紛，我們爭吵一會後他就動手打我，後來我兒子黃銘
    祥等人就上前來把丁○○拉開... 」、「（問：妳遭丁○○
    如何毆打？傷勢如何？受傷後有無就醫紀錄？）丁○○是用
    徒手打我，我是左胸多處刮傷紅腫，我是於隔天31日有到署
    立苗栗醫院就醫並有開立診斷證明書。」、「（問：妳遭丁○○毆打時有無其他人一起打妳？遭毆打時有無其他人看見
    ？）當時只有丁○○一人打我沒有其他人，現場有我大姑李
    黃秋妹及她先生李貞雄、我小叔的太太戴菊妹及我小姑的先
    生蘇進富他們有看到並上前勸架和將我們分開，而且我們有
    錄影監視器可提供。」等語（以上見偵卷第5 、6 頁。）。
    渠於偵訊時結證稱：「（問：當天情形？）8 月30日上午8
    時許我、丁○○因土地問題發生爭吵，丁○○就用拳頭打我
    左胸前。」、「（問：診斷證明的刮傷如何造成？）丁○○
    一直拉我，可能是拉扯抓傷」等語（以上見偵卷第34、40頁
    ）。
  (二)證人黃德次於警詢時證稱：「（問：請你詳述你當時看到的
    經過？）我當時是站在我太太乙○○○旁邊聽她們在爭吵，
    然後她們就打起來了，我就跟我兒子黃銘祥及親戚上前將她
    們分開，之後丁○○還有跟我們對罵，... 」、「（問：你
    是否知道她們因何事互相拉扯打架？妳有無看到是何人先動
    手？有無其他共犯？）他們是因為土地糾紛爭吵打架。我看
    到丁○○出手打我太太的胸前。只有丁○○他一人動手而已
    。」等語（以上見偵卷第14頁）。渠於偵訊時結證稱：「（
    問：事情經過？）8 月30日上午8 時許，丁○○、乙○○○
    因土地界限在爭吵，我看到丁○○打乙○○○的胸口，我就
    上前拉他。」、「（問：當天乙○○○身上的刮傷何來？）
    我只看到丁○○用手打。」、「（問：警詢實在）實在。」
    等語（以上見偵卷第35頁）。
  (三)證人黃銘祥於警詢時證稱：「（問：請你詳述你當時在現場
    看到的經過？）我當時是在我家斜對面路旁走動，而我母親
    乙○○○與我伯父丁○○則是在旁邊爭吵，後來他們不知為
    何就有先互相拉扯然後就打起來了，後來我看到就馬上跟我
    父親黃德次一起上前制止並將她們2 人分開，在混亂當中丁○○就先用右腳踢我的右腳，然後我就回踢回去，之後我們
    3 人就在相互拉扯推擠，然後丁○○就一直要向我靠近打我
    ，我母親就拉著他不讓他靠近我，過一會兒我的姑姑、姑丈
    、嬸嬸等人都出來協助將我們架離分開。」、「（問：你是
    否知道你母親與你伯父因何事互相拉扯打架？...） 他們是
    因為土地糾紛爭吵進而打架，... 」、「（問：你有無看到
    乙○○○遭丁○○傷害？有無持器具傷害？）我有看到丁○○有打我母親（事後我母親至醫院驗傷），丁○○是用徒手
    打我媽的，沒有持任何器具。」等語（以上見偵卷第21頁）
    。渠於偵訊時結證稱：「（問：事情經過？）8 月30日上午
    8 時許，丁○○、黃德次因土地界限在爭吵，我聽到黃德次
    說他們在打架，我就上前制止，我被丁○○用腳踢我，我就
    自衛回踢丁○○，丁○○的腳受傷是我踢的，之後就沒有再
    拉扯。」、「（問：警詢實在）實在。」等語（以上見偵卷
    第35頁）。
  (四)證人李黃秋妹於警詢時證稱：「（問：請妳詳述妳當時看到
    的經過？）我當時是坐在乙○○○家的斜對面騎樓下與鄰居
    聊天，突然就看到乙○○○與其先生黃德次、黃銘祥及丁○○4 人在路旁比手劃腳後就互相拉扯，我就上前將乙○○○
    及丁○○2 人分開。」、「（問：妳是否知道他們因何事互
    相拉扯？有無看到是何人先動手？）我不知道他們因何事拉
    扯，我沒有看到是誰先動手的，我是聽到他們相互拉扯並大
    叫時才回頭看，就看到他們已經在互相拉扯了。」等語（以
    上見偵卷第12頁）。
  (五)證人李貞雄於警詢時證稱：「（問：請你詳述你當時看到的
    經過？）我當時是坐在乙○○○家的斜對面騎樓下與鄰居聊
    天，突然就看到乙○○○與其先生黃德次、黃銘祥與丁○○
    4 人在路旁比手劃腳後就互相拉扯，我看到我太太李黃秋妹
    上前將他們分開我就沒有上前了。」等語（以上見偵卷第19
    頁）。
  (六)證人蘇進富於警詢時證稱：「（問：請你詳述你當時看到的
    經過？）我當時是人在家中看電視，後來聽到屋外有爭吵的
    聲音，我就走出屋外便看到乙○○○站在路旁，是她先生黃
    德次、他兒子黃銘祥與丁○○在互相爭吵拉扯，我就上前將
    他們都分開。」等語（以上見偵卷第17頁）。
  (七)證人戴菊妹於警詢時證稱：「我當時人沒有在現場，我當時
    人在外面買東西，...，後來我東西拿回家裡再出來就看到
    乙○○○跟黃德次他們在我家前面吵架沒打架。」、「（問
    ：妳說乙○○○遭傷害時妳沒有在現場，那為何乙○○○會
    說妳在現場並有上前將她們分開？）我也不知道乙○○○為
    何會說我有在現場，因為我買完東西拿回家中出來他們還在
    吵，我有把乙○○○的兒子黃銘祥叫他不要在吵了，然後我
    就回家上樓了。」等語（見偵卷第24頁）。
  (八)是由告訴人乙○○○之指述，並審酌證人黃德次、黃銘祥、
    、李黃秋妹、李貞雄及蘇進富等人之證詞，參酌卷附告訴人
    乙○○○之診斷證明書所示（參偵卷第26頁），可知本件係
    被告丁○○與告訴人乙○○○因土地糾紛，而於96年8 月30
    日8 時10分許，在苗栗縣造橋鄉大西村14鄰大坪85號前發生
    爭吵，雙方一言不合，被告丁○○即以徒手毆打告訴人乙○○○之左胸，兩人繼之相互拉扯，致告訴人乙○○○受有左
    上胸多處刮傷紅腫之傷害。黃德次與黃銘祥2 人見狀後隨即
    上前制止，4 人即相互拉扯，其間被告丁○○並以腳踢黃銘
    祥，黃銘祥亦隨即以腳踢反擊被告丁○○。此時，在旁與鄰
    居聊天之李黃秋妹見狀後即上前拉開告訴人乙○○○與被告
    丁○○，蘇進富聽聞爭吵聲後亦從家中走出，將互相拉扯之
    被告丁○○與黃德次、黃銘祥等人均拉開，以結束本件肢體
    衝突，應為案發之經過。
  (九)至被告辯稱告訴人彭黃月梅、黃德次與黃銘祥等3人透過二
    坪村村長甲○○、造橋鄉鄉民代表陳鳳英交付和解金6萬6千
    元乙節。經查，證人甲○○於本院審理時結證稱：「陳鳳英
    代表跟我講是我的村民的事情，我就陪同陳鳳英拿6 萬6 千
    元到丁○○先生家去給他，我也不知道為何要拿6 萬6 千元
    給他。」等語（見本院卷97年1 月3 日審判筆錄第3 頁），
    足見甲○○雖曾陪同陳鳳英交付6 萬6 千元與被告，但渠並
    不知原因，遑論能證明告訴人與被告有和解之情。況依證人
    黃銘祥於警詢時證稱：「... 關於我踢傷丁○○的事他兒子
    有向我索賠新台幣6 萬6 千元並要我用紅包袋裝好交給他父
    親丁○○，而我也照他們所講的將新台幣6 萬6 千元用紅包
    袋裝好交給丁○○本人簽收。」等語（見偵卷第22頁），渠
    並於偵訊中坦承係伊踢傷被告，已如前述，可知被告所收到
    之6 萬6 千元應係黃銘祥支付之和解金，而與告訴人乙○○○無涉，自不得以此作為有利於被告之認定。
  (十)綜上所述，被告丁○○之上開辯解，應屬臨訟卸責之詞，不
    可採信。此外，復有告訴人乙○○○診斷證明書1份（見偵
    卷第26頁）及現場錄影光碟1片（經檢察官於偵查中當庭勘
    驗光碟內容，得知被告丁○○當時確有與告訴人乙○○○發
    生拉扯之情，見偵卷第36頁。）在卷可佐。本件事證明確，
    被告傷害犯行，洵堪認定。
三、核被告丁○○所為，係犯刑法第277 條第1 項之傷害罪，雖
    屬家庭暴力防治法第2 條第2 項所稱之家庭暴力罪，惟因家
    庭暴力防治法並無罰則之規定，其上述犯罪仍應依刑法傷害
    罪論處，附此敘明。爰審酌被告丁○○與告訴人乙○○○為
    姻親，僅因土地糾紛乙事與告訴人發生爭執，竟不思理性、
    和平解決，而於上述時、地，為上開傷害行為，並考量其於
    犯罪後否認犯行，犯後態度不佳，且迄今尚未賠償告訴人之
    損失，並衡酌被告犯罪之動機、目的、手段、被害人所受傷
    害程度等一切情狀，量處如主文所示之刑，並諭知易科罰金
    之折算標準，以資儆懲。
據上論斷，應依刑事訴訟法第299條第1項前段，刑法第277條第1
項、第41條第1項前段，刑法施行法第1之1條，判決如主文。
本案經檢察官陳佞如到庭執行職務。
中    華    民    國    97    年    1    月    17    日
                  刑事第三庭  法  官  呂曾達
以上正本證明與原本無異。
如不服本判決，應於判決送達後10日內向本院提出上訴狀（應抄
附繕本），其未敘述上訴理由者，應於上訴期間屆滿後20日內補
提理由書狀於本院，上訴於臺灣高等法院臺中分院。告訴人或被
害人如對於本判決不服者，應具備理由請求檢察官上訴，其上訴
期間之計算係以檢察官收受判決正本之日期為準。
                              書記官  許千士
中    華    民    國    97    年    1     月    18    日
附錄本案論罪法條：
刑法第277條第1項。
中華民國刑法第277條
（普通傷害罪）
傷害人之身體或健康者，處 3 年以下有期徒刑、拘役或 1 千元
以下罰金。
犯前項之罪因而致人於死者，處無期徒刑或 7 年以上有期徒刑；
致重傷者，處 3 年以上 10 年以下有期徒刑。


司法院資訊處製作；財團法人民間司法改革基金會備份。
